【裁判字號】    89,交易,223
【裁判日期】    900312
【裁判案由】    過失致死
【裁判全文】
臺灣高雄地方法院刑事判決                        八十九年度交易字第二二三號
    公  訴  人  臺灣高雄地方法院檢察署檢察官
    被      告  辛○○
    選任辯護人  蘇二郎
右列被告因過失致死案件，經檢察官提起公訴（八十八年度偵字第二六七四九號），
本院判決如左：
    主  文
辛○○無罪。
    理  由
一、公訴意旨略以：被告辛○○於民國（下同）八十八年十月十日三時三十分許，駛
    車牌號ＴＫ─二七五五號自用小客車，沿高雄縣鳳山市○○○路往高雄市方向行
    駛，行經王生明路ＴＬ七五Ａ八八電桿七十公尺處，原應注意車前狀況，隨時採
    取必要之安全措施，而依當時情形，又無不能注意之情事，竟疏未注意車前狀況
    ，且以時速六十至七十公里之時速超速行駛，致撞擊由鐘子評所騎乘之車號ＷＢ
    Ｚ─Ｏ四三號輕型機車，致鐘子評手腳骨折、顱內出血，經送醫不治身亡，因認
    被告辛○○涉有刑法第二百七十六條第一項之過失致人於死罪。
二、公訴人認被告辛○○涉有右開犯行係以證人即小貨車駕駛人己○○；證人即自小
    客車駕駛人甲○○、其友人丁○○之證述及被害人鐘子評所配戴之安全帽係由被
    告所駕駛之自小客車下滾出為其主要論據。訊據被告則堅詞否認有右揭過失致人
    於死之犯行，辯稱：機車並非在行進中遭其碰撞，當時其係在內側車道，往高雄
    市方向行駛，在距離五、六公尺遠才發現倒在路面之機車，因而緊急閃避，沒有
    閃過，碰到機車的邊邊，機車尾部朝我，所以撞到機車尾部等語。
三、按犯罪事實應依證據認定之，無證據不得推定其犯罪事實。不能證明被告犯罪者
    ，應為無罪之諭知，刑事訴訟法第一百五十四條、第三百零一條第一項分別定有
    明文。又認定犯罪事實所憑據，雖不以直接證據為限，間接證據亦包括在內，然
    而無論為直接或間接證據，其為訴訟上之證明，須於通常一般人均不致有所懷疑
    ，而得確信其為真實之程度者，始得據為有罪之認定，此有最高法院七十六年度
    台上字第四九八六號刑事判例可資參照。
四、經查：
被害人鐘子評確係因車禍而頭部受傷、手腳骨折，顱內出血，不治身亡，此經檢察
  官督同法醫師相驗明確，有相驗屍體證明書、驗斷書、勘驗筆錄附在相驗卷可憑。
  而如後所述，於被告到案後，在被告所駕駛之自小客車右前輪鋼圈上所採得疑似血
  跡之遺留物，經將疑似血跡之遺留物送內政部警政署刑事警察局鑑定結果，呈陰性
  反應，有內政部刑事警察局八十九年四月六日，刑鑑字第一Ｏ五七Ｏ一號鑑驗通知
  書一紙附在本院審理卷可憑，所謂陰性反應係指並非血液之意，此經證人即高雄縣
  警察局鳳山分局刑警隊鑑識人員戊○○於本院審理時結證在卷。此外，肇事後警方
  在被告所駕駛之自小客車上採集肇事跡證時，並未查獲其他有關被害人鐘子評之血
  跡，本院亦查無被告所駕駛之自小客車有直接撞到被害人鍾子評之證據，因之並無
  確切之證據足以證明被告所駕駛之自小客車有直接撞擊到被害人鐘子評。
次應再審究者，被害人鐘子評是否係在機車行進中，遭被告所駕駛之自小客車撞擊
  ，使之人、車倒地，而頭部受傷、手腳骨折，致頭部顱內出血，不治身亡？按肇事
  路段係在高雄縣鳳山市由南往北之王生明路編號ＴＬ七五Ａ八八電桿七十一公尺處
  附近，王生明路係來回共有六線車道，最外側係機車慢車道，道路中線以雙黃實線
  （即分向限制線）分隔，被害人鐘子評所騎乘之ＷＢＺ─Ｏ四三號輕機車於被撞擊
  倒地後係車頭朝南，尾部朝北（即與北上車道逆向）向左傾倒在外側快車道右側接
  近機車道之間，機車前輪左側約二公尺及二、五公尺處有散落之拖鞋一雙，機車後
  輪西北方十五點二公尺處外側快車道，近雙黃線處遺有血跡一灘，該血跡南方有散
  落物即被告所駕駛自小客車右前黃色方向燈之燈殼，此有附在警卷之道路交通事故
  調查報告表及肇事現場照片可憑。被害人鐘子評所騎乘之機車被撞擊毀損之情形為
  ：機車後座（即後架）把手處有劇烈擦撞，及擦撞後油漆脫落之痕跡，機車後座所
  附著之基座下方之塑膠護板破損、裂開，機車坐墊、後架脫落、機車後方紅色剎車
  燈及其下方灰色塑膠護板稍靠左側處有輕微磨擦痕跡。機車後方左、右閃紅燈完好
  ，左側灰色塑膠護板（左側黃色閃光燈下方之灰色塑膠護板）處有些微磨擦痕跡。
  機車右腹部藍色塑膠護板有由前往後磨擦之顯著刮痕，前揭右腹部護板下方灰色長
  條塑膠護板，自右腳踏板後方起迄於左後閃光黃燈附近亦有明顯大面積之刮痕。機
  車前方藍色擋風護板左右兩側均有呈倒Ｌ型之刮痕，且左側刮痕較為顯著，機車車
  頭並無擦撞之痕跡，此有分別附在警卷、本院前往高雄縣警察局鳳山分局五甲派出
  所地下室停車場勘驗時所拍攝之照片、前揭鳳山分局刑警隊鑑識組採證時所拍攝之
  照片、現場勘查報告表可憑。依上開被害人鐘子評所騎乘機車右側藍色護板、擋風
  護板、灰色護板（即保險桿）均有嚴重刮痕，且該刮痕均係由前向後刮之方向，及
  證人庚○○於警訊、檢察官偵查中及本院審理時均證稱：當時車子（即被告所駕駛
  之自小客車）係在內側車道，突然車主把方向盤往左打。我是發現他方向盤突然左
  轉碰了一聲，我們已到逆向車道，然後才又回到機車道停下來等語，核與被告所陳
  相符觀之，被告當時既係靠左行駛，則系爭機車右側之刮痕並非被告駕車自後追撞
  所造成應無疑義，亦即該刮痕應係機車倒地時磨擦路面所造成。
被告所駕駛之ＴＫ─二七五五號三菱牌自小客車前車牌第一個英文子母下方九十度
  角處，有撞擊後向後彎曲之跡象、前車頭右保險桿下唇部位有新撞擊掉漆痕跡，右
  前霧燈欠缺。前車頭保險桿有約百分之八十之撞擊新痕跡、右前方向燈欠缺、右前
  保險桿緊臨右車輪邊緣護片斷裂呈三Ｘ三七公分、右前輸胎外側約有近十處大、小
  不一之明顯新擦痕、右前輪胎鋼圈發現有疑似血跡及遺留有紫藍色漆、右側車門下
  方板金由前往後方向有約一點三米長之擦痕、右後輪胎外側有約六處新撞擊擦痕。
  後保險桿右側下緣有約四十公分前後方向擦痕，延至尾端下方有疑似與被害人機車
  近似之油漆、右側保險桿下方有約三公分長之新裂痕、底盤右側骨幹有約一、二三
  米長之擦痕、左側骨幹有約一、一米長之擦痕、右下方底盤有約二十四公分長之新
  擦痕、引擎底下護桿有約二五公分長之新擦痕、左骨幹偏右有一約五十公長之新擦
  痕，此有前揭鳳山分局刑警隊鑑識組所呈送之勘查報告及照片附在本院審理卷可憑
  。而如前所述，被害人鐘子評所騎乘之系爭機車機車後座（即後架）把手處有劇烈
  擦撞，及擦撞後油漆脫落之痕跡，機車後座所附著之基座下方之塑膠護板破損、裂
  開，機車坐墊、後架脫落、機車後方紅色剎車燈及其下方灰色塑膠護板稍靠左側處
  有輕微磨擦痕跡。而系爭機車於直立時，其後車架尾端及車架握把距地面依序為七
  十七公分及七十六公分。被告所駕駛前揭自小客車右前大燈下緣之保險桿距地面約
  為五十公分，右前大燈上緣與地面相距約為六十二公分，保險桿底部距地面為十五
  公分，此經本院會同被告、附帶民事訴訟代理人張清富律師勘驗明確，有勘驗筆錄
  、照片在卷可憑，再者，經本院命承辦警員查報結果，被害人鐘子評所騎乘之前揭
  機車於站立時，其後閃光黃燈下方之灰色保險桿（即塑膠護板，下同）距離地面為
  五十二公分，後座保險桿倒地時距地面為四十三公分，此經證人即承辦警員乙○○
  於本院審理時證述在卷（九十年二月二十六日審判筆錄）。系爭機車後車架及握把
  既有七十七及七十六公分之高度，而被告所駕駛之自小客車右前大燈下緣之保險桿
  距地面僅有約為五十公分，右前大燈上緣與地面相距亦僅約為六十二公分，二者高
  度相差約十五至二十七公分左右，則系爭機車後車握把上劇烈擦撞，及擦撞後油漆
  脫落之痕跡，並非於系爭機車行進中遭被告所駕駛之自小客車前保險桿所撞擊至為
  顯然。再者，如前所述，被害人鐘子評所騎乘之系爭機車左後方閃光黃燈上之灰色
  塑膠護板稍靠左側處有輕微磨擦痕跡，左側黃色閃光燈下方之灰色護板處亦有些微
  磨擦痕跡，縱該等痕跡係被撞擊所造成，惟如前面所述，系爭機車於站立時，其閃
  光黃燈下方之灰色保險桿距離地面約為五十二公分之高度，則閃光黃燈上方之灰色
  塑膠護板離地面之高度更高，而被告所駕駛之系爭自小客車前頭右前保險桿下唇亦
  確有新撞擊掉漆之痕跡，惟該保險桿下唇，即大燈下方距地面僅為五十公分，且依
  被告所駕駛自小客車保險桿遺留有近百分之八十撞擊之痕跡，及被告自承以時速六
  、七十公里之速度行駛等情觀之，當時撞擊力道非輕，則在重力加速度之高速撞擊
下，機車塑膠護板豈有僅留下輕微擦痕，且煞車燈、後閃光燈均完好如初之理！又
  機車閃光黃燈上方塑膠護板上之擦撞痕跡已超過被告所駕駛之自小客車保險桿上緣
  甚多，該撞擊痕跡又豈能認係遭被告所駕駛之自小客車前保險桿撞擊所造成？再者
  ，被害人鍾子評之機車係向左傾倒，且右側車身有相當面積之刮痕已如前述，如被
  害人鍾子評騎乘之機車僅遭被告所駕駛之自小客車擦撞倒地，何以向左側傾倒之同
  時，又能同時造成機車右側塑膠護板身有倒地後磨擦之痕跡？參以前揭機車後架部
  分有劇烈嚴重擦撞，造成機車後架、座椅脫落，而常情該機車後架等部分之高度，
  均高於一般自小客車前保險桿、引擎蓋，則唯有機車倒地後遭擦撞方有可能，而於
  被告抵達肇事地點之後，並無其他車輛再度撞上被害人鐘子評所騎乘之機車，是被
  告辯稱其僅撞擊到機車後端等語即非不可採信。
被告所駕駛之系爭自小客車後保險桿遺留之油漆經送內政部警政署刑事警察局鑑定
  結果，亦與被害人所騎乘系爭機車上之油漆不同，此亦有前揭內政部刑事警察局八
  十九年四月六日，刑鑑字第一Ｏ五七Ｏ一號鑑驗通知書一紙附在本院審理卷可憑。
證人即駕駛ＶＬ─七九四三號廂型車行經該肇事地點之司機己○○固然於檢察官偵
  查中證稱：當時我開小貨車，載老板娘甲○○要去鳳農市場，我走王生明路已經過
  了過埤路口，我發現路中間有人躺在那，我閃過去停在機車道，我到時發現有一輛
  三菱車停在那裡，我就停在三菱車前面，當時有一胖一瘦二位男子站在三菱車旁，
  我就馬上打電話報警，我聞到他們二人身上有酒味，我要求他們將他們的車子移到
  死者前方以免再被其他車子撞到，他們車子移動時，有一頂安全帽從車子底盤掉出
  來，那個廋子還把安全帽踢開，我當時就問他們有無撞到人，那胖的說沒有，那個
  廋的人說他們在閃躲時侯有撞到機車，等他們的車子去擋住死者後，我就離開，離
  開後差不多過了二分鐘，我老板娘怕他們會跑掉，所以我才回頭過去記他們車牌，
  然後往鳳山離開；證人丁○○亦證稱：我當時是送朋友丙○○回小港，我們是往小
  港方向，我們看到一輛機車倒在對向路的中間，附近還倒了一個人，我們就趕快停
  在路邊，打電話報警，等了約五分鐘，我們怕別的車子會撞上去，就把車開到機車
  的後方打閃光燈，這時才發現有一輛小客車已擋住那個倒地的人後面，我們就在那
  裡等警察，在等的過程中，有一輛小貨車從對面過來（按應係前揭證人己○○），
  在問擋在前面那輛自小客車情況如何，我就與我朋記下小貨車車牌交給警察等語，
  渠等事後於本院審理時所證情節亦大抵相同。上開證述目睹經過情節觀之，渠等均
  未目睹被告撞擊被害人所騎乘之機車至為顯然。何況證人己○○所駕駛之前揭廂型
  車右側車輪上方有一道長約三十九公分之擦痕，該擦痕距地面約九十四公分高，與
  機車手把高度相符，有比對照片附在本院審理卷可憑。經將該擦痕物質送前揭刑事
  警察局鑑定結果，認與自被害人鍾子評所乘機車手把上取下之橡膠片係屬同類物質
  ，惟因所採得之擦痕物質僅係微量，不能證明係自機車移轉而來，有前揭鑑定報告
  可憑。至於被告自路旁機車道上將自小客車移動時，雖發現被害人鍾子評之安全帽
  自被告所駕駛之自小客車底盤下滾出。惟衡諸常情，安全帽應係在被害人鐘子評騎
  乘機車被撞，人、車倒地後，始自其頭部脫落，則於被害人鍾子評人、車倒事後經
  過肇事地點之車輛，如未察覺，均有可能將安全帽拖帶進所駕駛之自小客車底盤下
  方，被告亦不列外，是亦難據此即認被害人鍾子評係騎乘機車遭被告自後追撞後，
  人、車倒地受傷身亡。綜上所述，並無確切之證據足以證明被害人鍾子評係遭被告
  駕車自後追撞，致人、車倒地受傷身亡，或係於不詳原因倒地後，身體遭被告駕車
  撞擊以致身亡，此外，本院亦查無其他切確之證據足以證明被告有公訴人所指之犯
  行，不能證明被告犯罪，依前揭刑事訴訟法之規定，自應為無罪之諭知。
據上論斷，應依刑事訴訟法第三百零一條第一項，判決如主文。
本案經檢察官吳傑人到庭執行職務。
中      華      民      國      九十      年      三      月    十二    日
                                      臺灣高雄地方法院交通法庭
                                          法  官 李  嘉  興
右正本證明與原本無異。
如不服本判決，應於判決送達後十日內，向本院提出上訴狀。
                                          書記官 莊  正  岳
中      華      民      國      九十      年      三      月    十三    日


司法院資訊處製作；財團法人民間司法改革基金會備份。
